臺灣高雄地方法院刑事判決　　　　　　　94年度訴字第4340號
公　訴　人　臺灣高雄地方法院檢察署檢察官
被　　　告　甲○○
上列被告因搶奪等案件，經檢察官提起公訴（94年度偵字第2294
9 、23491 、26237 號）及移送併辦（95年度偵字第3190號），
本院依簡式審判程序審理，判決如下：
    主  文
甲○○連續犯竊盜罪，處有期徒刑肆月。又犯搶奪罪，處有期徒
刑柒月。應執行有期徒刑拾月。緩刑參年，緩刑期間付保護管束
，並完成精神治療。
    事實及理由
一、本件被告甲○○所犯均為死刑、無期徒刑、最輕本刑為3 年
    以上有期徒刑以外之罪，其於準備程序進行中，就被訴及移
    送併辦部分之事實，均為有罪之陳述，經本院告知簡式審判
    程序之旨，並聽取被告及檢察官之意見後，合議庭認宜進行
    簡式審判程序，爰依刑事訴訟法第273 條之1 第1 項規定，
    裁定由受命法官獨任進行簡式審判程序，並引用檢察官起訴
    書及移送併辦意旨書所記載之犯罪事實及證據（如附件）。
二、按行為後法律有變更者，適用行為時之法律。但行為後之法
    律有利於行為人者，適用最有利於行為人之法律，刑法第2
    條第1 項定有明文。次按有關新舊法之比較，應就罪刑有關
    之共犯、未遂犯、想像競合犯、牽連犯、連續犯、結合犯以
    及累犯加重、自首減輕暨其他法定加減原因與加減例等一切
    情形，綜其全部罪刑之結果而為比較；犯罪在新法施行前，
    新法施行後，緩刑之宣告，應適用新法第74條之規定（最高
    法院95年度第8 次刑事庭會議決議參照）。又刑法第2 條第
    1 項之規定，係規範行為後「法律變更」所生新舊法比較適
    用之準據法。故如新舊法處罰之輕重相同，即無比較適用之
    問題，非此條所指之法律有變更，即無本條之適用，應依一
    般法律適用原則，適用裁判時法（最高法院95年度第21次刑
    事庭會議決議參照）。本件被告行為後，相關刑法法律已有
    變更，俱於民國95年7 月1 日施行，茲依前開規定及決議意
    旨，比較適用如下：
(一)連續犯部分：
    修正後刑法第56條連續犯之規定業經刪除。本件被告所犯複
    數竊盜犯行，如依修正後刑法規定，應予分論併罰，對於被
    告顯屬不利，自應適用修正前刑法第56條連續犯之規定，論
    以一罪並加重其刑（刑法第2 條第1 項前段、最高法院95年
    度第8 次刑事庭會議決議參照）。
(二)數罪併罰部分：
    本件被告所犯連續竊盜罪及單一搶奪罪，縱宣告各罪之最高
    法定刑，依刑法第51條第5 款定其應執行之刑之結果，並無
    逾有期徒刑20年之可能，不論依修正前、後規定定其應執行
    刑，結果並無不同，並無利或不利之情形，應依一般法律適
    用原則，適用裁判時法（最高法院95年度第21次刑事庭會議
    決議參照）。
(三)緩刑宣告、緩刑期間付保護管束及完成精神治療部分：
    本件被告犯罪在新法施行前，於新法施行後，緩刑之宣告，
    應適用新法第74條之規定（最高法院95年度第8 次刑事庭會
    議決議參照），緩刑條件之相關規定不宜割裂適用，亦應適
    用新法之規定。
三、核被告所為，係犯刑法第320 條第1 項之竊盜、第325 條第
    1 項之搶奪罪。被告前後4 次竊盜犯行，時間緊接，觸犯構
    成要件相同之罪名，顯係基於概括犯意反覆為之，為連續犯
    ，應依修正前刑法第56條之規定以一罪論，並加重其刑。公
    訴意旨認被告於94年11月13日在高雄市○○○路11號「全家
    便利商店」竊取雪茄1 支之犯行應予分論併罰，容有未洽；
    而移送併辦部分即被告於95年1 月15日在高雄市○○○路15
    7 號「大樂大賣場」內竊取強力膠3 瓶之犯行，雖未據起訴
    ，惟與前開論罪科刑部分即被告先後於94年10月3 日、10月
    12日、11月13日，分別在高雄市內不同之「全家便利商店」
    行竊菸品之犯行，有連續犯之裁判上一罪關係，為起訴效力
    所及，本院自應併予審理。至所犯上開連續竊盜罪及單一之
    搶奪罪間，犯意各別，行為互殊，應予分論併罰。
四、本院審酌被告不思給付價金購買所需商品，竟趁店家不注意
    之際，竊取便利商店及大賣場內陳列之菸品及強力膠等物，
    另乘鄰人丙○○不備之際，搶奪其隨身攜帶之新臺幣100 元
    ，造成各該被害人之財產損害，本不宜輕縱；惟念其事後坦
    承犯行，犯罪後態度尚可，分次竊得物品無非香菸3 包、雪
    茄1 支、強力膠3 瓶，價值無多；搶奪所得僅區區100 元，
    數額甚微，且因長期吸食強力膠，而罹有精神疾病，有國軍
    高雄總醫院、高雄市私立安心養護中心函文在卷可參（本院
    卷第58、63頁），雖於本件行為前並無就醫紀錄，且於本院
    審判中所見，其言行舉止尚無顯著異常，並無修正前刑法第
    19條所定心神喪失、精神耗弱或修正後同條所定因精神障礙
    或其他心智缺陷，致不能辨識其行為違法、欠缺依其辨識而
    行為之能力或辨識能力顯著減低之情形，然衡諸社會通常經
    驗，精神病變除突受刺激所致外，如係因長期吸食強力膠破
    壞生理機能所導致者，應係日漸累積，其行為時之精神狀況
    究未能與精神、心智完全正常者相提並論，因認公訴意旨對
    於起訴書所載犯行，具體求處有期徒刑2 年，除認定其中一
    次應予分論併罰，與本院審理結果有所出入，已如上述，求
    刑基礎已生變動外，復未及審酌被告精神狀況，求刑略有過
    重，爰分別量處如主文所示之刑，並依法定其應執行之刑，
    以資儆懲。末查，被告未曾受有期徒刑以上刑之宣告（前於
    70年間因恐嚇案件經法院判處有期徒刑5 月，緩刑3 年，因
    緩刑期滿而緩刑之宣告未經撤銷，其刑之宣告失其效力），
    有臺灣高等法院被告前案紀錄表1 份在卷可按，其因一時失
    慮，致犯本罪，且犯後坦承犯行，深知悔悟，經此次科刑教
    訓後，當益知警惕，應無再犯之虞，且其因長期吸食強力膠
    導致體內電解質鉀離子偏低，影響精神狀況，經家屬送入養
    護中心療養，定期門診並按時服藥，甫於近日因狀況有所改
    善而出院，仍在家休養繼續接受治療，業據被告供明在卷，
    並有前開國軍高雄總醫院、高雄市私立安心養護中心函文在
    卷可參，如逕使其入監服刑，恐未收矯治之效，先受精神疾
    病加重之害，不能適應短期自由刑之處遇，因認其所受宣告
    之刑，以暫不執行為適當，爰予宣告緩刑3 年，並為確實治
    癒所罹精神疾病，以防再犯，並依刑法第74條第2 項第6款
    、第93條第1 項第2 款規定，命緩刑期間付保護管束，並完
    成精神治療，以觀後效。
據上論斷，應依刑事訴訟法第273 條之1 第1 項、第299 條第1
項前段、第310 條之2 、第454 條第2 項，刑法第2 條第1 項前
段，修正前刑法第56條，刑法第320 條第1 項、第325 條第1 項
、第51條第5 款、第74條第1 項第1 款、第2 項第6 款、第93條
第1 項第2 款，刑法施行法第1 條之1 ，判決如主文。
本案經檢察官乙○○到庭執行職務。
中　　華　　民　　國　　96　　年　　5 　　月　　14　　日
                  刑事第六庭    法　官  林柏壽
以上正本證明與原本無異。
如不服本判決，應於判決送達後10日內，向本院提出上訴狀。
中　　華　　民　　國　　96　　年　　5 　　月　　14　　日
                                書記官  林國龍
附錄本案論罪科刑法條：
中華民國刑法第320 條第1 項
意圖為自己或第三人不法之所有，而竊取他人之動產者，為竊盜
罪，處5 年以下有期徒刑、拘役或5 百元以下罰金。
中華民國刑法第325 條第1 項
意圖為自己或第三人不法之所有，而搶奪他人之動產者，處6 月
以上5 年以下有期徒刑。
